【裁判字號】    98,訴,892
【裁判日期】    980604
【裁判案由】    違反毒品危害防制條例
【裁判全文】
臺灣彰化地方法院刑事判決               98年度訴字第892號
公  訴  人  臺灣彰化地方法院檢察署檢察官
被      告  甲○○
                      弄2號
上列被告因違反毒品危害防制條例案件，經檢察官提起公訴（98
年度毒偵字第832號），本院改依簡式審判程序判決如下：
    主  文
甲○○施用第一級毒品，累犯，處有期徒刑柒月。
    事  實
一、甲○○前於民國（下同）93年間，因偽造文書案件，經本院
    以93年度彰簡字第258 號判處有期徒刑4 月確定，復於94年
    間因詐欺案件，經本院以94年度彰簡字第646 號判處有期徒
    刑3 月確定，上開2 案之罪，接續執行，甫於95年10月9 日
    縮刑期滿執行完畢。另於97年間，因施用毒品案件，經本院
    以97年度毒聲字第542 號裁定移送觀察勒戒後，因認無繼續
    施用毒品傾向，於97年12月5 日執行完畢，並由臺灣彰化地
    方法院檢察署檢察官以97年度毒偵字第4210號為不起訴處分
    確定，詎其仍不知悔改，於上開觀察勒戒執行完畢後之5 年
    內，復基於施用第一級毒品海洛因之犯意，於98年3 月6 日
    下午4 時許，在其位於彰化縣彰化市○○里○○○路143 巷
    12弄2 號住處，以將第一級毒品海洛因摻入香煙點燃吸食之
    方式，施用第一級毒品海洛因1次，嗣於98年3月7日，在警
    方尚未發覺此次施用毒品犯行之前，李茂林即向警方自首其
    施用一級毒品，並經其同意採集尿液送驗，結果呈嗎啡及可
    待因陽性反應，始查悉上情。
二、案經彰化縣警察局彰化分局報請臺灣彰化地方法院檢察署檢
    察官偵查起訴。
    理  由
一、按除被告所犯為死刑、無期徒刑、最輕本刑為3 年以上有期
    徒刑之罪或高等法院管轄第1 審案件者外，於刑事訴訟法第
    273 條第1 項程序進行中，被告先就被訴事實為有罪之陳述
    時，審判長得告知被告簡式審判程序之旨，並聽取當事人、
    代理人、辯護人及輔佐人之意見後，裁定進行簡式審判程序
    ；除簡式審判程序及簡易程序案件外，第1 審應行合議審判
    ，刑事訴訟法第273 條之1 第1 項、第284 條之1 分別定有
    明文。本件被告甲○○所犯係死刑、無期徒刑、最輕本刑為
    3 年以上有期徒刑或高等法院管轄第1 審案件以外之罪，並
    於本院行準備程序時就被訴事實為有罪之陳述，本院合議庭
    依前揭規定，經評議結果，裁定改由受命法官獨任行簡式審
    判程序，先予敘明。
二、上揭事實，業據被告甲○○迭於警、偵訊及本院行準備程序
    與審理時均坦承不諱，且其於98年3 月7 日為警所採取之尿
    液，經送鑑驗結果，確呈嗎啡陽性反應，此有應受尿液採驗
    人尿液檢體採集送驗紀錄表及詮昕科技股份有限公司98年3
    月19日所出具之濫用藥物尿液檢驗報告各1 紙附卷可稽，應
    認被告之自白確與事實相符，則其前揭施用毒品犯行洵堪認
    定。
三、再查，被告於97年間，因施用毒品案件，經本院以97年度毒
    聲字第542 號裁定移送觀察勒戒後，因認無繼續施用毒品傾
    向，於97年12月5 日執行完畢，並由臺灣彰化地方法院檢察
    署檢察官以97年度毒偵字第4210號為不起訴處分確定等情，
    有臺灣彰化地方法院檢察署刑案資料查註紀錄表及臺灣高等
    法院被告前案紀錄表各1 份在卷可佐，被告顯係於受觀察、
    勒戒執行完畢釋放後，5 年內再犯毒品危害防制條例第10條
    第1 、2 項之罪，依同條例第23條第2 項規定，應予依法論
    科。
四、核被告所為，係犯毒品危害防制條例第10條第1 項之施用第
    一級毒品罪。被告為施用毒品而持有第一級毒品，其持有之
    低度行為應為施用之高度行為所吸收，不另論罪。再查被告
    有上開犯罪事實欄所載之前科紀錄，而於95年10月9 日執行
    完畢等情，有臺灣彰化地方法院檢察署刑案資料查註紀錄表
    及臺灣高等法院被告前案紀錄表各1 份附卷可稽，被告於受
    有期徒刑之執行完畢後，5 年內故意再犯有期徒刑以上之罪
    ，為累犯，應依刑法第47條第1 項之規定，加重其刑。再按
    刑法第62條所謂「發覺」，固非以有偵查犯罪職權之機關或
    人員確知其人犯罪無誤為必要，而於對其發生嫌疑時，即得
    謂為已發覺；但此項對犯人之嫌疑，仍須有確切之根據得為
    合理之可疑者，始足當之，若單純主觀上之懷疑，要不得謂
    已發生嫌疑（最高法院72年度臺上字第641 號判例意旨參照
    ）。本件有關被告涉犯施用第一級毒品之犯行，在有偵查犯
    罪職權之機關或個人發覺其犯罪前，被告自動向承辦警員自
    首其施用第一級毒品之犯行，此有被告於98年3月7日之調查
    筆錄1份附卷可憑，足認被告確係在警員未發現有確切之根
    據得為合理之懷疑前，即主動供述其施用第一級毒品，自係
    屬符合自首之要件無誤，爰依刑法第62條前段予以減輕其刑
    ，並依法先加後減之。爰審酌被告前因施用毒品，經送觀察
    、勒戒後，仍未能徹底戒絕毒品，猶再施用毒品不輟，顯見
    意志不堅，不知警惕，惡習不改，有失政府將之視為病人，
    並施以長時間之勒戒處遇之立法美意，本不宜寬貸，惟念其
    施用毒品乃自戕一己之身體健康，尚未害及他人，且犯後坦
    承犯行，暨其智識程度、生活狀況等一切情狀，量處如主文
    所示之刑，以示懲戒。
據上論斷，應依刑事訴訟法第 273 條之1 第1 項、第299 條第1
項前段，毒品危害防制條例第10條第1 項，刑法第11條前段、第
47 條第1 項、第62條前段，判決如主文。
本案經檢察官王元郁到庭執行職務。
中    華    民    國    98    年    6     月    4     日
                  刑事第九庭          法  官  蕭文學
以上正本證明與原本無異。
如不服本判決應於收受判決後10日內向本院提出上訴書狀，並應
敘述具體理由；其未敘述上訴理由者，應於上訴期間屆滿後20日
內向本院補提理由書（均須按他造當事人之人數附繕本）「切勿
逕送上級法院」。
中    華    民    國    98    年    6     月    5     日
                                      書記官  黃明慧
附錄本案論罪科刑法條全文：
毒品危害防制條例第10條
施用第一級毒品者，處六月以上五年以下有期徒刑。
施用第二級毒品者，處三年以下有期徒刑。


司法院資訊處製作；財團法人民間司法改革基金會備份。
